臺灣新竹地方法院行政訴訟判決　
111年度交字第8號
原      告  詹益東
被      告  交通部公路總局臺北區監理所


代  表  人  梁郭國
上列當事人間交通裁決事件，原告不服如附表所示之裁決，提起
行政訴訟，本院判決如下：
    主  文
原告之訴駁回。
訴訟費用新臺幣參佰元由原告負擔。
    事實及理由
一、程序事項：
    本件因屬不服被告所為道路交通管理處罰條例（下稱道交條
    例）第8條之裁決而提起撤銷訴訟，依行政訴訟法第237條之
    7規定，不經言詞辯論，逕行裁判，合先敘明。
二、事實概要：
    原告於附表所示時間駕駛車牌號碼000-0000號普通重型機車
    （下稱系爭車輛），行經新竹縣新埔鎮縣道118線12公里處
    ，因有「汽車駕駛人行車速度，超過規定之最高時速20公里
    至40公里以內」之違規行為，經新竹縣政府警察局（下稱舉
    發機關）員警製單舉發，原告不服提出申訴，經舉發機關函
    覆違規屬實，被告以違反道交條例第40條、第63條第1項第1
    款、第85條第1項規定，以附表所示裁決書（下稱原處分）
    ，各裁處原告罰鍰新臺幣（下同）1,400元，並記違規點數1
    點。原告不服，提起本件行政訴訟。
三、本件原告主張：
    系爭路段為原告每天必經上班路線，若不能讓違規者早日知
    道該條道路有科技執行正在執行，導致原告每天違規，似乎
    有違憲法比例原則及立法意旨，變相政府侵害人民財產權，
    原告每天辛苦工作，所得月薪一半以上都繳到國庫，造成原
    告生活困苦，處罰主要用意在嚇阻人民犯罪或違規，不是造
    成人民生活困苦。此外此舉似乎違背行政程序法第110條第1
    款書面之行政處分自送達相對人及已知之利害關係人起；書
    面以外之行政處分自以其他適當方法通知或使其知悉時起，
    依送達、通知或使知悉之内容對其發生效力。原告因工作關
    係，每天皆需往返住家及工作地點，若每天須返往的路徑確
    不知道自己己違規遭罰，那這是否屬正常合理行為等語，並
    聲明：原處分撤銷。
四、被告則答辯以：
（一）本案原告遭測照舉發違規地點為新埔鎮縣道118線12K處屬
      一般道路該路段前100公尺至300公尺間，確有設置内容為
      限速時速「50」公里之圓形禁制標誌，下方則為道路交通
      標誌標線號誌設置規則第55條之2所定測速取締標誌「警5
      2」之警告標誌，用以提醒用路人行經該路段應減速慢行
      ，客觀上該警告標示牌之豎立位置並無遭樹木或其他物品
      所遮蔽屬明顯可見，足令汽機車駕駛人對行車前方將有超
      速違規取締有預見可能性，符合道路交通管理處罰條例第
      7條之2第3項規定設置明顯告示之要求。是以，原告對於
      速限之標誌應當確實遵守，原告之超速違規行為，舉發機
      關自得以採證照片加以舉發，被告亦得據以裁決。
（二）數行為違反同一或不同行政法上義務規定者，分別處罰，
      二以上違反道路交通管理行為，應分別舉發、處罰，此與
      一行為不二罰原則並不相違。本案原告於不同日期時間之
      19次超速違規，均屬獨立之自然意義之數行為，縱認非故
      意，亦有「應注意，能注意，而未注意」之過失責任，應
      擔負各別之違反行政處罰責任，自應分別舉發、處罰。
（三）綜上，本件原告之訴為無理由，請依法駁回原告之訴，並
      聲明：原告之訴駁回。
五、本院之判斷：
（一）按「汽車駕駛人，行車速度，超過規定之最高時速，或低
      於規定之最低時速，除有第43條第1 項第2 款情形外，處
      新臺幣1,200元以上2,400元以下罰鍰。」、「汽車駕駛人
      有下列各款所列條款之一者，除依原條款處罰鍰外，並予
      記點：一、有第40條…情形之一者，各記違規點數1 點。
      」，道交條例第40條、第63條第1 項第1 款定有明文。次
      按，「汽車駕駛人之行為有下列情形之一，當場不能或不
      宜攔截製單舉發者，得逕行舉發：七、經以科學儀器取得
      證據資料證明其行為違規。…前項第七款之科學儀器應採
      固定式，並定期於網站公布其設置地點。但汽車駕駛人之
      行為屬下列情形之一者，不在此限：九、行車速度超過規
      定之最高速限或低於規定之最低速限。…對於前項第九款
      之違規行為，採用固定或非固定式科學儀器取得證據資料
      證明者，於一般道路應於100公尺至300公尺間，於高速公
      路、快速公路應於300公尺至1,000公尺間，明顯標示之；
      其定點當場攔截製單舉發者，亦同。」道交條例第7條之2
      亦有明定；復以「行車速度，依速限標誌或標線之規定…
      」、「測速取締標誌『警52』，用以警告車輛駕駛人前方路
      段常有測速取締執法，促使行車速度不得超過道路規定之
      最高速限或低於規定之最低速限。」，道路交通安全規則
      第93條第1項、道路交通標誌標線號誌設置規則第55條之2
       另有明定。又依違反道路交通管理事件統一裁罰基準表
      之規定，汽車駕駛人行車速度，超過規定之最高時速逾20
      公里至40公里以內，期限內繳納罰鍰或到案聽候裁決者，
      統一裁罰基準1400元，合先陳明。
（二）經查，原告所有系爭車輛，於附表所示時、地有「汽車行
      駛快速公路行車速度超過規定之最高速限20公里至40公里
      以內」之違規行為，遭舉發機關認定違反道交條例第40條
      規定，逕行製單舉發等情，有舉發違反道路交通管理事件
      通知單、舉發機關110年5月29日竹縣警交字第1104800930
      號及110年7月29日竹縣警交字第1104801347號函、雷達測
      速儀前方路段標誌、標線及標示牌設置情形照片、雷達測
      速儀檢定合格證書、測速採證相片、駕駛人及車籍資料查
      詢、原處分及送達證書等資料附卷可稽，堪信為真實。
（三）依本件超速違規之測速採證相片（見本院卷第49-106頁）
      顯示，地點均為新埔鎮線道118線12K處，速限為50公里/ 
      小時，均以證號JOGA0000000A號儀器拍得，受測車輛均為
      行駛於外側車道之系爭車輛（車牌號碼000-0000號）無誤
      ，原告對此亦不爭執。又本件舉發超速違規之雷達測速儀
      為廠牌為SUNHOUSE 、主機型號為RLRDP、主機器號為18I1
      45、檢定合格單號碼為JOGA0000000A號，且業於109年12
      月18日檢定合格，有效期限至110年12月31日止，此有財
      團法人工業技術研究院所核發之電達測速儀檢定合格證書
      在卷可稽（見本院卷第142頁）。上開資料與測速採證相
      片所示：「證號JOGA0000000A號」互核相符。而雷達測速
      儀器已列為法定度量衡器之測速設備裝置，衡諸度量衡法
      第5條、度量衡器檢定檢查辦法第3條第1項第6款及第17條
      第1項之規定，與大眾有關之公務檢測儀器，既經由國家
      專責機關檢定合格後加以使用，自能昭得公信，是於本件
      舉發如附表所示之違規時間，舉發機關所用之雷達測速儀
      尚在檢定合格有效期限內，其準確性及正確性應值信賴，
      故於上開時、地為此雷達測速儀器測得各如附表所示系爭
      車輛之行車速度之證據資料，當無違誤。復經檢視上開測
      速採證相片亦未見有他車入鏡之情事，又上開雷達測速儀
      器完成檢驗並確認裝設無誤運作正常始開始執行科技執法
      ，檢視該儀器所拍攝採證照片中並無多車行駛入鏡或其他
      導致雷達測速儀執法時造成誤判狀況，偵照準確度應屬無
      疑，本件違規事實明確。
（四）又本件違規地點乃一般道路，依前揭道交條例第7 條之2
      第1 項第7 款、第2 項第9 款及第3 項規定，舉發機關員
      警採用固定式或非固定式科學儀器取得證據資料證明者，
      應於100公尺至300公尺間，明顯標示之。查本件係固定式
      自動雷達測速儀拍攝違規超速案件，該固定式自動雷達測
      速儀系設置於新竹縣新埔鎮縣道118線12K處，於該處前方
      100公尺至300公尺間，分別設置有速限50公里及紅色三角
      型「照相機」測速取締警告標誌各1 面，用以警告駕駛人
      應依規定速限行駛及前方路段有測速取締執法，且該標誌
      之豎立位置明顯可見，周遭亦無遭受樹木或他物遮蔽之情
      ，而警52測速告示牌距離與取得違規超速車輛位置均符合
      上開「100公尺至300公尺」之規定，此亦有舉發機關至現
      場測量前開固定式雷達測速儀前方路段標誌、標線及標示
      牌設置情形之照片在卷供參（見本院卷第143-149頁），
      足認舉發機關取締系爭車輛上開超速違規時、地，均已符
      合前揭條文規定，即於取締違規地點之前方100公尺至300
      公尺間為明顯標示，自已盡告知用路人依速限駕駛之作為
      義務，並促請駕駛人為不得違規超速行駛之注意至明。
（五）原告對於上開測速相片、告示牌設置位置及距離測速點位
      置之相片內容均不予爭執，惟主張其換新的工作，因上班
      路線不熟悉等語云云。惟查，為維護公眾交通之秩序與安
      全，駕駛人駕駛車輛或行人在道路上，自應隨時遵守道路
      交通標誌、標線、號誌之指示、警告、禁制規定，其行車
      速度自應依速限標誌或標線之規定，並服從執行交通勤務
      之警察或依法令執行指揮交通及交通稽查任務人員之指揮
      ，為駕駛人與行人之共同義務與責任，此觀道交條例第4
      條第1項規定自明。原告既為合法考領取得汽車駕駛執照
      之人，有駕駛人基本資料為憑，其對於上述交通相關規定
      應為知悉，並應確實遵守，且無論有無前開測速儀之設置
      ，理應隨時切實遵守法規至明。況本件警52測速告示牌設
      置之位置與取得違規系爭車輛違規地點均已符合上開「10
      0公尺至300公尺」之規定，且本件測速儀之位置亦經主管
      機關事先於網站預先公布其設置地點，一般民眾均可輕易
      預先查得、注意，已如前述，原告主觀上縱非故意，亦有
      應注意能注意而疏未注意之過失，自無從執此作為本件免
      責之事由至明，是原告所執前開主張，自非可採。
（六）綜上所述，原告所有之系爭車輛於附表所示時、地，確有
      「汽車行駛快速公路行車速度超過規定之最高限速20公里
      至40公里以內」之違規行為，而原告就本件超速違規，縱
      非故意，亦有「應注意、能注意，而未注意」之過失責任
      。是舉發機關據以製單舉發，被告依道交條例第40條、第
      63條第1項第1款、第85條第1項，各裁處原告罰鍰1400元
      ，並記違規點數1點，核無違誤。是原告訴請撤銷原處分
      ，為無理由，應予駁回。
六、本件判決基礎已臻明確，兩造其餘攻防方法及訴訟資料經本
    院斟酌後，核與判決結果不生影響，爰不一一詳予論述，併
    此敘明。
七、本件第一審裁判費為300元，應由原告負擔，並確定第一審
    訴訟費用額如主文第2項所示。
據上論結，本件原告之訴為無理由，依行政訴訟法第237 條之7
、第98條第1 項前段、第237 條之8 第1 項、第237 條之9 、第
104 條、民事訴訟法第93條，判決如主文。
中　　華　　民　　國　　111 　年　　6 　　月　　24　　日
                  行政訴訟庭　法　官　李毓華
以上正本係照原本作成。
如不服本判決，應於判決送達後20日內，向本院提出上訴狀並表
明上訴理由（原判決所違背之法令及其具體內容或依訴訟資料可
認為原判決有違背法令之具體事實），其未載明上訴理由者，應
於提出上訴後20日內向本院補提理由書（上訴狀及上訴理由書均
須按他造人數附繕本，如未按期補提上訴理由書，則逕予駁回上
訴），並應繳納上訴裁判費新臺幣750元。
中　　華　　民　　國　　111 　年　　6 　　月　　28　　日
                              書記官  劉文倩

附表
編號 違規時間 車速 違規地點 裁決書案號  1 110年07月21日 07時01分   73 km/h     新埔鎮縣道118線12公里處   110年12月06日北監玉裁字第45-E00000000號   2 110年07月26日 06時47分 77 km/h  110年12月06日北監玉裁字第45-E00000000號   3 110年07月28日 06時49分  73km/h  110年12月06日北監玉裁字第45-E00000000號  4 110年07月29日 06時53分  79km/h  110年12月06日北監玉裁字第45-E00000000號  5 110年08月2 日06時55分 78km/h 新埔鎮縣道118線12公里處 110年12月06日北監玉裁字第45-E00000000號 6 110年08月4 日06時51分 80km/h 新埔鎮縣道118線12公里處 110年12月06日北監玉裁字第45-E00000000號 7 110年08月5 日06時52分 75km/h 新埔鎮縣道118線12公里處 110年12月06日北監玉裁字第45-E00000000號 8 110年08月9日06時55分 75km/h 新埔鎮縣道118線12公里處 110年12月06日北監玉裁字第45-E00000000號 9 110年08月10日06時58分 72km/h 新埔鎮縣道118線12公里處 110年12月06日北監玉裁字第45-E00000000號 10 110年08月13日06時54分 78km/h 新埔鎮縣道118線12公里處 110年12月06日北監玉裁字第45-E00000000號 11 110年08月16日06時54分 78km/h 新埔鎮縣道118線12公里處 110年12月06日北監玉裁字第45-E00000000號 12 110年08月17日06時30分 77km/h 新埔鎮縣道118線12公里處 110年12月06日北監玉裁字第45-E00000000號 13 110年08月18日06時54分  77km/h 新埔鎮縣道118線12公里處 110年12月06日北監玉裁字第45-E00000000號 14 110年08月19日06時55分 76km/h 新埔鎮縣道118線12公里處 110年12月06日北監玉裁字第45-E00000000號 15 110年08月23日06時56分 74km/h 新埔鎮縣道118線12公里處 110年12月06日北監玉裁字第45-E00000000號 16 110年08月24 日06時55分 74km/h 新埔鎮縣道118線12公里處 110年12月06日北監玉裁字第45-E00000000號 17 110年08月25 日07時01分 74km/h 新埔鎮縣道118線12公里處 110年12月06日北監玉裁字第45-E00000000號 18 110年08月30日06時56分 79km/h 新埔鎮縣道118線12公里處 110年12月06日北監玉裁字第45-E00000000號 19 110年09月6 日06時54分  72km/h 新埔鎮縣道118線12公里處 110年12月06日北監玉裁字第45-E00000000號